【裁判字號】    89,苗簡,285
【裁判日期】    890814
【裁判案由】    遷讓房屋
【裁判全文】
臺灣苗栗地方法院民事簡易判決        八十九年度苗簡字第二八五號
    原      告  乙○○  籍設新.
                        現居同.
    被      告  甲○○
右當事人間請求遷讓房屋事件，本院判決如左：
    主      文
被告應將坐落苗栗縣竹南鎮○○段頂大埔小段一九三—二０地號土地及其上建號四六
六號即門牌號碼苗栗縣竹南鎮○○里○○鄰○○路一三五號建物全部遷讓交還原告。
訴訟費用由被告負擔。
    事實及理由
一、原告之聲明：求為判決如主文所示。
二、事實摘要：
    原告主張被告因積欠原告款項無力清償，故與原告簽訂買賣契約書，將其所有坐
    落於苗栗縣竹南鎮○○段頂大埔小段一九三—二０地號土地及其上建號四六六號
    即門牌號碼苗栗縣竹南鎮○○里○○鄰○○路一三五號建物（下稱系爭房地）出
    售並移轉登記與原告以抵償積欠之借款，被告並書立保證書載明應於民國八十九
    年一月十二日將系爭房地點交予原告，詎屆期仍拒不搬遷，屢經催討均置之不理
    ，爰依民法買賣之法律關係，訴請被告遷讓交還系爭房地。而被告則以其係經由
    友人即訴外人黃永灝介紹以系爭房地抵押擔保向原告借款，詎竟遭原告過戶，其
    固曾於前開保證書上簽章，惟其簽章是時，該保證書內容係屬空白，其並未同意
    將系爭房地移轉登記與原告等語，資為抗辯。
三、法院之判斷：
(一)按當事人主張有利於己之事實者，就其事實有舉證之責任，民事訴訟法第二百七
    十七條定有明文。次按，原告對於自己主張之事實已盡證明之責後，被告對其主
    張，如抗辯其不實並提出反對之主張者，則被告對其反對之主張，亦應負證明之
    責，此為舉證責任分擔之原則，最高法院著有十八年上字第二八五五號判例足資
    參照。
(二)查本件原告主張之前開事實，業據其提出與所述相符土地所有權狀、建物所有權
    狀、土地及建築改良物買賣所有權移轉契約書及保證書（均影本）等件為證，至
    被告雖以前揭情詞置辯，惟此已為原告所否認。查據證人吳金獅即辦理本件買賣
    移轉登記之代書到庭結證稱：「於八十八年十月十三日原告委託我至被告家中辦
    理土地買賣事宜。當初買賣契約書及保證書均由我書寫，且我是按兩造之意思所
    書立保證內容，當時我有聽被告說在書立保證書後三個月即八十九年一月十二日
    ，將系爭房地點交交付原告。保證書係當場交付兩造核閱無誤後親筆簽名。買賣
    契約書則先交付兩造簽名蓋章後，再受託於空白欄於填妥地號後辦理過戶事宜。
    原告為避免糾紛並要求被告找一連帶保證人，以利辦理過戶及其他事宜。」等語
    綦詳（見本院八十九年八月一日言詞辯論筆錄），且經本院將保證書內「由立保
    證書人及連帶保證人負損害賠償責任」等字跡，核與當庭命證人書寫相同字語五
    次之親筆字跡詳予比對，其書寫字跡之特徵、筆順、筆勢、轉折、勾勒方式及其
    神韻均為相似，顯係同一人所書寫，此有保證書及證人所書寫之空白筆錄紙在卷
    足參，堪認保證書之內容確係證人所書立無訛，復經核保證書及土地建築改良物
    買賣所有權移轉契約書上被告之簽名及印章概屬相同，參以被告已立不惑之年，
    且非目不識丁之士，堪認其於土地建築改良物買賣所有權移轉契約書上簽名蓋章
    是時已知悉本件係辦理買賣登記事宜，此並有被告所不爭其親自簽名用印之保證
    書及土地建築改良物買賣所有權移轉契約書附卷可按，而被告就其所辯其以系爭
    房地抵押擔保向原告借款，詎竟遭原告過戶，又其於簽名是時，該保證書之內容
    係屬空白，並未看見代書書立云云，均未能舉證以實其說，自難遽為其有利之認
    定，揆諸前開說明，應認其前開所辯尚非足採，則原告上開主張堪信為真實。
(三)從而，原告依民法買賣之法律關係，訴請被告應將坐落苗栗縣竹南鎮○○段頂大
    埔小段一九三—二０地號土地及其上建號四六六號即門牌號碼苗栗縣竹南鎮○○
    里○○鄰○○路一三五號建物遷讓交還原告，於法自無不合，所訴應予准許。
據上論結，本件原告之訴有理由，依民事訴訟法第四百三十六條第二項、第七十八條
，判決如主文。
中      華      民      國    八十九    年      八      月     十四     日
                                  臺灣苗栗地方法院苗栗簡易庭
~B法      官  高  敏  俐
右為正本係照原本作成。
如對本判決上訴，須於判決送達後廿日內向本院提出上訴狀。
~B法院書記官  陳  蕙  楠
中      華      民      國    八十九    年      八      月      十四    日


司法院資訊處製作；財團法人民間司法改革基金會備份。
